【裁判字號】    87,訴,277
【裁判日期】    891128
【裁判案由】    
【裁判全文】
臺灣基隆地方法院刑事判決                          八十七年度訴字第二七七號
    公  訴  人  臺灣基隆地方法院檢察署檢察官
    被      告  甲○○
    選任辯護人  柯士斌律師
                黃憲
                詹慶堂律師
    被      告  庚○○
                己○○
                丙○○
                丁○○
                戊○○
                辛○○
右列被告因走私等案件，經檢察官提起公訴( 八十七年度偵字第九０七、九二九、一
一三四、一五０六、一八八七、二六四四號）及移
五號），本院判決如左：
    主      文
庚○○共同私運管制物品進口逾公告數額，處有期徒刑壹年。
辛○○共同私運管制物品進口逾公告數額，處有期徒刑拾月。
己○○共同私運管制物品進口逾公告數額，累犯，處有期徒刑拾月。
丙○○、丁○○、戊○○共同私運管制物品進口逾公告數額，各處有期徒刑陸月，均
緩刑年。
甲○○共同私運管制物品進口逾公告數額，處有期徒刑壹年。
扣案之大陸酒鬼酒拾箱又拾玖瓶沒收。
    事      實
一、甲○○曾於民國七十六年間，因走私案件，經本院判處有期徒刑七月，減為有期
    徒刑三月十五日，於七十八年二月三日執行完畢（不構成累犯）；庚○○前於八
    十四年間犯走私罪，經本院判處有期徒刑六月，緩刑三年確定（不構成累犯）；
    辛○○於八十三年間亦因走私案件，經台灣士林地方法院判處有期徒刑七月，緩
    刑五年確定（不構成累犯）；己○○曾於八十一年間犯公共危險罪，經台灣高等
    法院判處有期徒刑六月確定，於八十三年三月十一日執行完畢（構成累犯），均
    素行不端，且不知悔改。
二、甲○○於八十六年十二月初，欲自大陸地區私運管制農產品進口，乃找上擔任「
    名鴻鑫」號漁船船長之庚○○，允以船長新台幣（下同）十八萬元、輪機長十三
    萬元、其餘船員九萬元之代價，由庚○○尋覓船員前往大陸地區載貨。庚○○乃
    覓得己○○擔任輪機長，丙○○、丁○○、戊○○、辛○○擔任船員，渠等與甲○○共同基於直航大陸載運私貨進口之犯意聯絡（辛○○對直航大陸部分並有概
    括犯意），由庚○○率己○○等人，於八十六年十二月二十日以捕魚為名，駕駛
    「名鴻鑫」號漁船，自台北縣萬里鄉野柳漁港報關出海，即直航大陸福建省琯頭
    碼頭。翌日抵達後，庚○○即依甲○○指示，將完稅價格為七十九萬五千三百零
    八元之公告管制大陸地區產品計牛肚七十六箱又二十七包、香菇絲三十八箱又九
    十包、酒鬼酒十三箱又十九瓶、大陸畫眉鳥三隻、八哥二隻，率前揭輪機長、船
    員搬運至船艙藏妥，再於八十七年一月下旬農曆春節前駕船返回台灣。庚○○等
    人於船抵台灣附近海域時，獲悉查緝甚緊，乃於八十七年一月二十七日折返前揭
    琯頭碼頭。同月十一日，庚○○再駕船欲回野柳漁港，然於翌日二十三時許，漁
    船接近台灣時，庚○○接獲甲○○指示改駛往台北縣萬里鄉龜吼漁港停靠時為警
    查獲，並扣得上開走私物品。
三、辛○○承前直航大陸之概括犯意，夥同「日發三十八號」漁船船長張文清、船員
    楊輝雄，於八十七年四月二十八日自台北縣萬里鄉龜吼漁港報關出海後，未經許
    可直航大陸地區福建省平潭縣南中漁港購買魚貨（未構成懲治走私條例犯罪），
    於同年五月六日十七時三十分許返回龜吼漁港。
四、案經基隆市警察局報告、台灣省菸酒公賣局基隆分局函送、檢察官自動檢舉暨台
    北縣警察局金山分局報請台灣士林地方法院檢察署呈請台灣高等法院檢察署檢察
    官核轉台灣基隆地方法院檢察署檢察官偵查起訴及移送併辦。
    理      由
一、(一)訊據被告甲○○矢口否認有何走私等犯行，並辯稱：對於庚○○等人私運大
        陸農產品進口一事，伊均不知情，亦未參與云云。經查共犯庚○○於警訊中
        即指稱：「是我老板甲○○叫我載的。」（九０七號偵查卷第四七頁反面）
        ；檢察官偵查中復訊問：「這趟是何人雇你出海？」答稱：「甲○○。」，
        再質以：「甲○○是船主？」答稱：「他是實際負責人，但登記不是他。」
        （同偵查卷第八九頁反面）。再詰以：「實際進入龜吼港時間。」答稱：「
        約八十七年二月十三日凌晨一時許，當時甲○○帶七、八個人在碼頭等（同
        偵查卷第九十頁）而庚○○並於警訊中指認甲○○之口卡片影本（同偵查卷
        第五十頁），適與本件被告甲○○之人別資料相符，且庚○○於本院調查中
        亦自承：口卡上之甲○○與當庭之甲○○很像（本院八十七年七月二十四日
        筆錄）等語。次查共犯丙○○於本院調查中亦指稱：「是當庭這位甲○○要
        我們至大陸載貨，我們同莊也有好幾個甲○○。」（同日筆錄）等詞。庚○○、丙○○與被告甲○○素無仇怨，且庚○○尚係受甲○○者僱佣為本件走
        私者；丙○○則與甲○○同為野柳村人士，有年籍訊問筆錄可參，均應無誤
        認之理。至於庚○○、丙○○嗣於本院調查中翻異翔實初供稱非在庭之甲○○僱佣渠等走私，要屬迴護之詞，委無足採。至於證人褚林香證稱：甲○○
        至其開設店中幫忙，有時會回野柳；證人乙○○證稱：不認識甲○○各等情
        ，均無足資為被告甲○○有利之認定。
    (二)右揭直航大陸取得走私物品再私運回台等情，業據被告庚○○、辛○○、丙○○、丁○○、戊○○於警訊、檢察官偵查中及本院調查審理中迭供不諱，
        互核相符。至於被告己○○雖否認有何走私等犯行，並辯稱：伊原不知道走
        私，伊只負責輪機，那（指走私）不關伊的事云云，然查庚○○、丙○○、
        丁○○、戊○○均於偵查中指證己○○參與搬運私貨（基隆九０七號偵查卷
        第九五頁），本院調查中亦自承：伊知道是走私，伊搬時才知道是走私（本
        院八十七年十月七日筆錄），是其知情為走私仍參與搬運私貨甚為灼然，所
        辯核屬卸責之詞，不足採信。
    (三)被告辛○○於八十七年四月二十八日直航大陸地區福建省南中漁港之事實，
        除據其自白外，核與「日發三十八號」漁船船長張文清、船員楊輝雄之供述
        相符，自堪信實。又本件犯罪時間距被告辛○○前揭直揭大陸走私之犯罪時
        間僅三月有餘，至為密接，顯係基於概括犯意而為。
    (四)被告庚○○等人前揭私運之牛肚等物，並有查獲之照片附卷可考（基隆九二
        九號偵查卷第二二至二四頁），而其完稅價格合計七十九萬五千三百零八元
        ，有財政部基隆關稅局八十七年五月五日基普緝字第八七一０四一二六號函
        （同偵查卷第二七頁，完稅價格為五十二萬三千六百七十二元）、同月十二
        日基普緝字第八七一０四三０八號函（基隆一一三四號偵查卷第二二頁，完
        稅價格為二十七萬一千六百三十五元）存卷可查，顯為已逾公告管制數額之
        走私物品。
    (五)綜上所述，被告等如事實欄所載犯行均堪認定，應予依法論科。
二、按中華民國船舶非經主管機關許可，不得航行至大陸地區，台灣地區與大陸地區
    人民關係條例第二十八條第一項定有明文。被告庚○○、辛○○、己○○、丙○○、丁○○、戊○○等違反上開規定直航至大陸私運逾公告數額之管制物品進口
    ，核渠等所為，均係犯台灣地區與大陸地區人民關係條例第八十條第一項直航大
    陸罪及懲治走私條例第二條第一項走私罪。被告甲○○雖未直航大陸，然既與庚○○等人互有犯意聯絡及行為分擔，均應論以共同正犯，是其亦犯前揭相同二罪
    名。又台灣地區與大陸地區人民關係條例第八十條第一項直航大陸罪之主體雖限
    於中華民國船舶所有人、營運人、船長、機長或駕駛人，然無此身分、特定關係
    之甲○○、己○○、丙○○、丁○○、戊○○、辛○○既與有此船長身分之庚○○共同實施犯罪（包含犯意聯絡），依刑法第三十一條第一項第一項規定，均以
    共同正犯論。另辛○○與「日發三十八號」漁船船長共同直航大陸，亦同此情形
    為共同正犯，圴併此明。被告等所犯上開二罪名，有方法結果之牽連關係，應
    從較重之走私罪處斷，被告辛○○先後二次所犯直航大陸罪，係基於概括犯意而
    為，已如前述，所犯復為構成要件相同罪名，為連續犯，依法以一罪論並加重其
    刑。又辛○○八十七年四月二十七日直航大陸部分，雖未經起訴，然與已起訴部
    分既依前述有連續犯之裁判上一罪關係，自為起訴效力所及，本院依法併予審理
    。被告己○○有如事實欄所載犯罪科刑及執畢情形，有台灣基隆地方法院檢察署
    刑案資料查註紀錄表在卷足憑，其於執畢後五年內再犯有期徒刑以上之刑之本罪
    ，為累犯，依法加重其刑。爰審酌被告甲○○、庚○○、辛○○均曾犯走私罪，
    己○○並因公共危險罪構成累犯，有前揭紀錄表可參，足徵素行不端，尤其甲○○、庚○○二人主導本件犯罪情節較其他被告嚴重。渠等直航大陸並私運逾公告
    數額之管制物品進口，數量龐大危害社會經濟秩序非輕，並渠等之犯罪後態度等
    一切情狀，各量處如主文所示之刑示懲。復查被告丙○○、丁○○、戊○○前未
    曾受有期徒刑以上之刑之宣告，有台灣基隆地方法院檢察署刑案資料查註紀錄表
    在卷可按，經此起訴審判，今後應益知戒慎而無再犯之虞，均併予宣告緩刑三年
    ，以勵自新。
三、查扣之大陸畫眉鳥二隻、八哥二隻己經銷燬，有基隆市政府八十八年九月十八日
    基府建農字第八九五八七號函存卷可參；另牛肚二十七包又七十六箱、香菇絲九
    十包又三十八箱亦已銷燬，有雲林縣農會八十八年九月二十三日雲農牧字第三二
    五九號函、雲林縣字畜疾病防治所八十八年九月十三日雲縣畜防四字第八一八九
    四號函附卷足稽，均毋庸宣告沒收。至大陸酒鬼酒十三箱又十九瓶為被告甲○○
    犯罪所得，且為其所有，已如前述認定，自應依法宣告沒收。
四、台灣士林地方法院檢察署八十八年度偵字第三０二號就被告己○○走私部分移送
    併辦部分，本院認與本案無連續犯裁判上一罪關係（同案共犯亦均不起訴處分）
    ，自應退回，由檢察官另為處理。
據上論斷，應依刑事訴訟法第二百九十九條第一項前段、台灣地區與大陸地區人民關
係條例第二十八條第一項、第八十條第一項、懲治走私條例第二條第一項、第十一條
、刑法第二十八條、第三十一條第一項、第四十七條、第五十五條、第七十四條第一
款、第三十八條第一項第二款判決如主文。
本案經檢察官周啟勇到庭執行職務。
中      華      民      國      八十九      年    十一    月   二十八   日
                                  臺灣基隆地方法院刑事第二庭
                                          法  官  邱  志  平
右正本證明與原本無異。
對於本件判決如有不服，應於收受送達後十日內，向本院提出上訴狀，上訴於臺灣高
等法院，並按他造當事人之人數附具繕本。
                                          書記官  彭  淑  芳
中      華      民      國      八十九      年    十一    月   二十九   日
附錄論罪法條
懲治走私條例第二條第一項：
私運管制物品進口、出口逾公告數額者，處七年以下有期徒刑，得併科新台幣二十萬
元以下罰金。


司法院資訊處製作；財團法人民間司法改革基金會備份。
